【裁判字號】    94,竹小,466
【裁判日期】    950120
【裁判案由】    損害賠償
【裁判全文】
臺灣新竹地方法院民事小額判決         94年度竹小字第466號
原      告  乙○○
被      告  甲○○
上列當事人間損害賠償事件，本院於民國95年1月5日辯論終結，
判決如下：
    主  文
被告應給付原告新台幣萬仟零柒拾壹元，及自民國九十四年
十一月十九日起至清償日止，按年利率百分之五計算之利息。
原告其餘之訴駁回。
訴訟費用新台幣壹仟元由被告負擔二分之一，餘由原告負擔。
本判決第一項得假執行。
原告其餘假執行之聲請駁回。
    事實及理由
一、原告之聲明：被告應給付原告新台幣（下同）74,726元，及
    自起訴狀繕本送達翌日即民國（下同）94年11月19日起至清
    償日止，按年息百分之5計算之利息，另為以供擔保為條件
    之假執行宣告。
二、事實摘要：
（一）原告主張：
  １、被告於民國（下同）94年4月1日晚間6時50分許，駕駛車
      牌號碼W3-1919號自用小客車，沿新竹縣竹北市○○路東
      往西方向行駛，行經新竹縣竹北市○○路542 號前，明知
      汽車行駛在劃有分向限制線之車道時，不得駛入來車之車
      道內，竟疏未注意，將車駛入對向車道，該車之左前保險
      桿，因而擦撞對向因紅燈暫停於停等區、由訴外人周瑞揚
      所駕駛之自用小客車車尾燈，再向前撞擊由訴外人羅兆君
      所駕駛之自用小客車後，繼而訴外人羅兆君之自用小客車
      再推撞後方由原告所駕駛之車牌號碼BD-9948號自用小客
      車，致原告所駕駛上開車輛毀損，原告本身亦受有胸部挫
      傷之傷害。詎被告明知其肇事致人受傷，竟未下車查看，
      亦未停留現場等候員警到場處理，即逃逸無蹤，幸經警方
      依據被告駕駛之上開自用小客車車牌號碼始循線查獲。被
      告上開行為所涉刑事過失傷害及公共危險案件部分，亦經
      本院竹北簡易庭以94年度竹北交簡字第403號判決認定被
      告罪責成立，是被告對本件肇事自有過失，應負全部賠償
      責任。
  ２、次查原告所駕駛之前開車輛，雖係母親宋金英所有，惟因
      該車平日即由宋金英交由原告使用，而就被告前開肇事後
      造成車損部分，宋金英業將對被告之損害賠償權利讓與給
      原告，原告自亦得就車損部分連同本身受傷部分於本件一
      併為主張，從而原告因本件車禍所得請求被告賠償部分，
      計有下列各項：
      (1)上開車輛被撞受損所支出修復費用：原告所駕駛之上開
        自用小客車因遭被告肇事而撞損，計支出修復費用共
        43,041元。
      (2)醫療費用：原告因本件肇事而受傷，經至東元綜合醫院
        就醫治療，計支付醫療費用850元。
      (3)不能工作之損失：原告係在科技公司擔任工程師，因上
        開傷害遵醫囑在家休養，必須請假，此部分因請假造成
        之薪資損失共11,635元。
      (4)交通費用之損失：上開自用小客車乃原告平日上下班之
        唯一交通工具，在該車因本件肇事損壞送修期間，原告
        上下班只好另行搭乘計程車，因而增加支出車資共計13
        ,200 元，自亦得向被告請求。
      (5)精神慰撫金：原告因本件肇事受傷，精神上亦受有相當
        之痛苦，自得請求被告給付精神慰撫金6,000元。
      (6)小結：本件原告所得請求被告賠償之金額總計為74,726
        元。
  ３、綜上所述，本件原告之訴為有理由，是本於侵權行為法律
      關係，請求被告賠償74,726元及法定遲延利息等情。
（二）被告經合法通知，未於言詞辯論期日到場，亦未提出書狀
      作何聲明或陳述。
三、程序部分：
    被告經合法通知，未於言詞辯論期日到場，核無民事訴訟法
    第三百八十六條各款所列情形，爰依原告之聲請，准由其一
    造辯論而為判決。
四、本院之判斷：
（一）原告主張上開發生肇事之事實，業據其提出與其所述相符
      之東元綜合醫院診斷證明書1份、醫療費用收據3份、估價
      單1份、計程車資收據11份、行車執照、債權讓與通知書
      、原告94年8月份薪資明細表各1份等為證，復經本院依職
      權調取本院94年度竹北交簡字第403號公共危險刑事卷（
      含台灣新竹地方法院檢察署94年度偵字第2814號偵查卷）
      查核屬實。次查被告於前開肇事發生後接受警方詢問時，
      亦自承其行經前開肇事地點前確有因右轉擦撞對向車道之
      自小客車而肇事等語，另於台灣新竹地方法院檢察署檢察
      官偵查時，更自承當時因天色轉暗，其由省道右轉，與一
      台小貨車車尾發生擦撞後，再撞到後面車子；又因路小，
      於駛入對向車道，擦撞小貨車後，又失控追撞小貨車後面
      車輛等情（參上開偵查卷第8、46頁）；而被告經通知未
      於言詞辯論期日到場，亦未提出書狀作何有利於己之聲明
      或陳述，以供本院審酌，參諸原告提出之證據，自堪認原
      告之主張為真實。
（二）次按駕駛人駕駛汽車，應遵守道路交通標誌、標線、號誌
      之指示；在劃有分向限制線之路段，不得駛入來車之車道
      內；又汽車行駛時，駕駛人應注意車前狀況，並隨時採取
      必要之安全措施，道路交通安全規則第九十條前段、第九
      十七條第二款、第九十四條第三項分別定有明文；查前開
      肇事路段係屬於劃有分向限制線之道路，有道路交通事故
      現場圖附於前開偵查卷可考，另被告既領有駕駛執照，即
      應注意遵守上開規定，而參諸肇事當時路面乾燥、無缺陷
      、無障礙物、視距良好等情，又無不能注意之情事，竟未
      注意車前狀況，轉彎時不慎與逆向靜止暫停於來車道之車
      輛發生擦撞，更衝撞至後方之車輛，因而再推撞至原告車
      輛，其有過失自明；而前開肇事經台灣省竹苗區行車事故
      鑑定委員會鑑定結果，亦認為被告駕駛自用小客車在劃有
      分向限制線路段駛入來車道，撞擊對向停車等紅燈之車輛
      為肇事原因，至原告駕駛自用小客車停等紅燈被撞無肇事
      因素等情，有該鑑定意見書附於偵查卷可稽，與本院亦採
      相同之認定，益證被告就本件肇事確有過失自明。又被告
      之上開過失與原告所駕駛之自用小客車受損及原告本身受
      傷，亦有相當因果關係，從而被告自應就上開損害負賠償
      責任。
（三）按因故意或過失不法侵害他人之權利者，負損害賠償責任
      ；不法侵害他人之身體或健康者，對於被害人因此喪失或
      減少勞動能力或增加生活上之需要時，應負損害賠償責任
      ；又不法侵害他人之身體、健康、名譽、自由、信用、隱
      私、貞操，或不法侵害其他人格法益而情節重大者，被害
      人雖非財產上之損害，亦得請求賠償相當之金額；不法毀
      損他人之物者，應向被害人賠償其物因毀損所減少之價額
      ，民法第一百八十四條、第一百九十三條第一項、第一百
      九十五條第一項、第一百九十六條分別定有明文。另按物
      被毀損時，被害人除得依民法第一百九十六條請求賠償外
      ，並不排除民法第二百十三條至第二百十五條之適用，依
      民法第一百九十六條請求賠償物被毀損所減少之價額，得
      以修復費用為估定之標準，但以必要者為限（例如︰修理
      材料以新品換舊品，應予折舊），亦有最高法院77年度第
      9次民事庭會議之決議、同院60年度台上字第1505號及73
      年度台上字第1574號等判決意旨可資參照。查本件車禍之
      發生確係被告之過失所致已如前述，而原告就前開之自用
      小客車因本件肇事毀損所生之損害，經自小客車所有權人
      宋金英將損害賠償請求權讓與後，自得基於侵權行為法律
      關係向被告請求賠償；另原告就其本身因本件肇事受傷所
      生之損害，亦得向被告為請求。茲分述如下：
  １、原告所駕駛上開車輛被撞受損所支出修復費用部分：原告
      主張其所駕駛之上開自用小客車因遭被告肇事而撞損，計
      支出修復費用共43,041元之事實，業據提出估價單1份、
      車輛受損相片9張等為證，而前開估價單所列各修復項目
      ，與前開警方至現場處理所作之紀錄、現場圖、拍攝現場
      照片對照以觀，經核亦均係有關本件肇事車損所需修復之
      項目，且其修復之金額亦尚屬合理，而被告亦未到庭或提
      出書狀就此為任何爭執，從而原告基於侵權行為之法律關
      係，請求被告就前開肇事負損害賠償責任，亦屬有據。惟
      基於前述，原告修復前開車輛係以新品換已使用舊品，是
      上開修復費用中屬於更新零件部分即應扣除折舊；經核原
      告就前開自用小客車計支出修復費用共計43,041元，除工
      資部分計21,300元外，其餘零件部分計21,741元，有其所
      提出之估價單1份為證，是此部分更新零件折舊部分即應
      扣除。本院依行政院台（86）財字第52053號公布之固定
      資產耐用年數表及固定資產折舊率表，採定率遞減法計算
      其折舊，即自用小客車耐用年數5年，每年折舊率千分之
      369，惟按採用定率遞減法者，其最後一年之折舊額，加
      歷年折舊累計額，其總和不得超過該資產成本原額之10
      分之9，而系爭車輛為82年7月16日領照使用，有原告提出
      之行車執照影本在卷可按，至本件肇事發生時（94年4月1
      日）已超過5年，其歷年折舊累計額已超過零件更新之費
      用10分之9，故折舊額應以前開零件更新費用十分之9計算
      ，即應扣除之折舊額為19,567元（21,741X0.9= 19,567，
      元以下四捨五入，下同），故就零件部分之損害經折舊後
      所得之金額應為2,174元（21,741-19,567=2,174），再加
      計前開工資部分，是原告因本件事故所得請求修復費用之
      損害即為23,474元（21,300＋2,174=23,474），從而原告
      此部分主張在23,474元範圍部分，即屬有據，應予准許，
      至逾上開範圍部分，則屬無理由，應予駁回。
  ２、醫療費用部分：原告主張其因本件肇事而受有胸部挫傷之
      傷害，經至東元綜合醫院就醫治療，共計支出醫療費用85
      0元之事實，亦據其提出之診斷證明書、醫療費用收據為
      證，而被告亦未到庭或提出書狀為任何爭執，從而原告此
      部分主張亦屬有據，應予准許。
  ３、不能工作之損失部分：原告主張其係在科技公司擔任工程
      師，因本件肇事受有傷害，遵醫囑在家休養，須向任職公
      司請假，因而受有不能工作之薪資損失等情；查本件基於
      前述，原告因本件肇事受有胸部挫傷，是因上開傷害而須
      在家療養數日，經核尚稱合理；次查本件經請原告就醫之
      東元綜合醫院評估原告因本件肇事受傷導致不能工作須療
      養之期間，亦據函覆略以原告於94年4月1日因車禍致胸痛
      至該院急診，經初步檢查應屬單純之外傷，但外傷須注意
      潛在後遺症之可能性，故囑付原告如有不適應即回醫院就
      醫，若從原告單純之外傷，則須休養之期間約為3至7日等
      情，有該院94年12月27日東祕總字第0940002131號函在卷
      可考，本院審酌上情，認原告因所受傷害尚屬輕微，且參
      酌其為科技公司之工程師，並未從事負重或須勞力大量付
      出之工作，從而其上開傷害導致不能工作在家休養之期間
      應以3日為適當。次查原告係任職智原科技股份有限公司
      ，每月之本薪為36,000元等情，有原告提出之薪資單在卷
      可按；雖上開薪資單尚有加班費7,200元，惟原告僅提出1
      張薪資單，以致本院無法審酌該加班費部分是否屬於經常
      性給與，因此認仍應以上開月薪之本薪36,000為計算基準
      ，亦即換算原告之日薪應為1,200元；故原告因本件車禍
      受傷須在家休養3日所減少之薪資損失即應為3,600元（
      1,200X3=3,600），原告此部分請求於逾3,600元範圍部分
      ，即屬無據，應予駁回。
  ４、交通費用之損失部分：原告固主張上開自用小客車係其平
      日上下班之唯一交通工具，在該車因本件肇事損壞送修期
      間，其只好另行搭乘計程車上下班，因而增加支出車資共
      計13,200元云云。查原告就此雖提出搭乘計程車之收據為
      證，惟按我民法關於物之損害賠償，已明定得請求其物因
      毀損而減少之價值，亦即係指積極損害（既存財產之減少
      發生之損害）而言，並未如侵害身體或健康之損害賠償，
      定有得請求增加生活上需要之規定，而因自用小客車受損
      所另行支出之計程車費用，其性質非係屬積極損害，參諸
      前開規定，原告此部分之請求已屬無據。且原告自認係以
      上開自小客車作為平日上下班之交通工具，則當上開自小
      客車受損時，因仍可搭乘大眾運輸工具，亦非以另行租車
      為必要，且使用所有上開自小客車本須負擔使用該自小客
      車之油料、其他必要費用（例如因故障須支出之修理費、
      更換零件費用、保養費．．．等）及車輛折舊，是其所有
      之自小客車修復期間雖無法使用，而須支出其他交通費，
      然亦因此省卻該自小客車在此期間內應負擔之費用，且無
      論有無自用小客車，前開使用交通工具所生費用既為平日
      生活所需，則與其所有自小客車受損，亦無相當因果關係
      ，從而原告此部分之主張即屬無理由，應予駁回。
  ５、精神慰撫金部分：原告因本件肇事導致受有胸部挫傷之傷
      害，且本件車禍係原告在停車等紅燈時，被告係由對向車
      道駕車駛入其所停車道，因而發生撞擊，肇事後被告不但
      未停車查看，反駕車逃逸，原告因此主張其受有精神上痛
      苦，而請求被告給付精神慰撫金，經核亦屬有據，且其主
      張此部分所受損害之金額6,000元，亦尚屬適當，即應予
      准許。
  ６、小結：原告因本件肇事本得向被告請求賠償之金額總計即
      為33,921元（23,471+850+3,600+6,000=33,921）。
（四）再按保險人依本法規定給付之保險金，視為加害人或被保
      險人損害賠償金額之一部分；加害人或被保險人受賠償請
      求時，得扣除之。肇事汽車全部或部分為被保險汽車者，
      受害人或受益人得在本法規定之保險金額範圍內，請求各
      被保險汽車之保險人連帶給付保險金，強制汽車責任保險
      法第三十條、第三十四條第一項分別定有明文。是在數車
      共同肇事時不論受害人所受損害若干，至多只得領有強制
      責任保險一份保險金額之保障，不因被保險人有多數而異
      ，且已依強制汽車責任保險法之規定而領得之保險金依該
      法規定，於加害人受賠償請求時，得視為有損害賠償之一
      部而請求扣除之。查原告於本件發生損害後，業已向強制
      汽車責任險之保險人申請強制汽車責任險理賠，並已獲強
      制汽車責任保險金醫療費用給付850元等情，已據原告自
      認（見本院94年12月9日言詞辯論筆錄），則原告本件請
      求損害賠償時，自應將上開已受領之給付扣除，故而原告
      所得請求之損害賠償，經前開扣除已受領之汽車強制責任
      理賠後，即為33,071元（33,921-850=33,071）。
（五）綜上所述，原告依據侵權行為法律關係，請求被告賠償之
      金額在33,071元之範圍部分，即屬有理由。次按應付利息
      之債務，其利率未經約定，亦無法律可據者，週年利率為
      百分之5，民法第二百零三條定有明文；本件原告就上開
      所得請求賠償金額，自催告即起訴狀繕本送達被告翌日即
      94年11月19日起至清償日止按法定利率即年息百分之5計
      算之利息部分，經核亦屬有據。從而原告請求被告給付在
      33,921元及該部分金額自起訴狀繕本送達翌日即94年11
      月19日起至清償日止，按年息百分之5計算之利息部分，
      即為有理由，應予准許，至逾上開範圍之請求，則屬無據
      ，應予駁回。
五、本件係小額訴訟判決，就原告勝訴部分，應依職權宣告假執
    行；原告就此固主張願供擔保請准假執行之宣告等情，惟就
    原告有理由部分，此僅係促使本院為上開宣告假執行職權之
    發動，併此敘明；又就原告無理由部分，其訴既經駁回，其
    假執行之聲請亦失所依附，應併予駁回。
六、結論：本件原告之訴為一部有理由，一部無理由，依民事訴
    訟法第四百三十六條之二十三、第四百三十六條第二項、第
    三百八十五條第一項、第七十九條、第四百三十六條之十九
    第一項、第四百三十六條之二十，判決如主文。
中    華    民    國    95    年    1     月    20    日
                  新竹簡易庭    法  官  李承訓
以上正本係照原本作成。
如對本判決上訴，非以其違背法令為理由不得為之，且須於判決
送達後20日內以上訴狀記載上訴理由向本院提出上訴狀。
中    華    民    國    95    年    1     月    20    日
                                書記官  吳玉蘭


司法院資訊處製作；財團法人民間司法改革基金會備份。
